臺灣高雄地方法院刑事判決　　　　　100年度審交易字第792號
公　訴　人　臺灣高雄地方法院檢察署檢察官
被　　　告　吳建誠
上列被告因過失致死案件，經檢察官提起公訴（100年度偵字第
12747號），因被告就被訴事實為有罪之陳述，經本院告知簡式
審判程序之旨，並聽取被告與公訴人之意見後，裁定依簡式審判
程序審理，判決如下：
    主  文
吳建誠犯過失致人於死罪，處有期徒刑陸月，如易科罰金，以新
臺幣壹仟元折算壹日。
    事  實
一、吳建誠於民國99年11月28日8時40分許，騎乘車號269-EFA重
    型機車沿高雄市○○○路東往西方向行駛，行經該路段與中
    都街路口以西第三支燈桿處時，本應注意車輛行駛時，應注
    意車前狀況，隨時採取必要之安全措施，而依當時情形天候
    為晴、路面濕潤（起訴書誤載為乾燥）、無缺陷、道路無障
    礙物、視距良好，並無不能注意之情事，竟疏未注意及此，
    適有黃有福騎乘車號YAM-411號重型機車沿高雄市○○○路
    同方向行駛至該處欲迴轉，貿然將所騎乘機車之車頭轉成北
    向南而靜止停在該路段外側快車道中央，吳建誠所騎機車車
    頭乃自後方撞擊黃有福上開機車左側，致黃有福人車倒地，
    受有頸椎骨折併脊髓完全損傷等傷害，經送醫院急救後，再
    轉往照護中心，於100年3月7日因頸椎受傷而長期臥床導致
    免疫力降低引起肺結核急性發作死亡。吳建誠於肇事後在未
    被有偵查犯罪職權之機關或公務員發覺前，主動向處理之員
    警坦承其為車禍肇事之人而自首犯罪，並願接受裁判。
二、案經高雄市政府警察局林園分局移送臺灣高雄地方法院檢察
    署偵查後起訴。
    理  由
一、本件被告吳建誠所犯係死刑、無期徒刑、最輕本刑為3年以
    上有期徒刑以外之罪，其於準備程序進行中，就被訴事實為
    有罪之陳述，經受命法官告知簡式審判程序之旨，並聽取當
    事人之意見後，本院認無不得或不宜改依簡式審判程序進行
    之情形，爰依刑事訴訟法第273條之1第1項規定，裁定本件
    進行簡式審判程序。又本件卷內之證據資料，依同法第273
    條之2規定，不受同法第159條第1項關於傳聞法則規定之限
    制，依法均有證據能力，合先敘明。
二、上揭犯罪事實，業據被告於警詢、偵訊及本院審理時坦承不
    諱，核與證人即告訴人黃嘉瑞、楊秀鳳之指述相符，並有道
    路交通現場圖、道路交通事故調查報告表（一）、（二）、
    現場照片、高雄市政府交通局車輛行車事故鑑定委員會100
    年6 月30日鑑定意見書、高雄醫學大學附設中和紀念醫院診
    斷證明書、相驗屍體證明書、驗斷書、法務部法醫研究所鑑
    定報告書在卷可稽。次按汽車行駛時，駕駛人應注意車前狀
    況及兩車併行之間隔，並隨時採取必要之安全措施。道路交
    通安全規則第94條第3項定有明文。本件被告既考領有機車
    駕駛執照，對於上揭規定自應知悉及遵守，而依當時情形天
    候為晴、路面潮濕（起訴書誤載為乾燥）、無缺陷，道路無
    障礙物，視距良好等情，此有道路交通事故調查報告表（一
    ）在卷可憑，又無不能注意之情形，竟疏未注意及此，致所
    騎之機車車頭自後撞擊黃有福上開機車左側，被告顯有應注
    意能注意而不注意之過失，至為明確。又查，觀諸道路交通
    事故現場圖及現場照片（見警卷第20頁、第31頁下圖），顯
    示被告所騎乘機車之刮地痕位在高雄市○○○路東往西方向
    之外側快車道內，且係由車道中央往右偏，足認被告撞及被
    害人機車之位置係在高雄市○○○路東往西方向之外側快車
    道中央無訛，佐以被告於警詢稱：「我當時駕駛重機車行駛
    於九如三路（東向西）外車道，我就是直行沒變換車道。我
    並沒有看到死者黃有福他如何駕駛其重機車，但是我撞上他
    的那一瞬間，死者黃有福的重機車車頭是偏向行駛方向左側
    ，而且當時騎重機車是靜止的」等語（見警卷第2頁反面～
    第3頁），自堪認本件車禍之發生，主要肇因於被害人沿高
    雄市○○○路東往西方向行駛至該處欲迴轉，即貿然將所騎
    乘機車之車頭轉成北向南而靜止停在該路段外側快車道中央
    無誤，高雄市政府交通局車輛行車事故鑑定委員會100年6月
    30日鑑定意見書認被害人係轉彎車未禮讓直行車先行云云，
    尚有誤會。再者，被告於上揭時地撞擊被害人，致被害人頸
    椎受傷轉送至新高鳳醫院接受照護治療，並於100年3月7日
    死亡，經檢察官會同法醫對被害人進行解剖可見其有瀰漫性
    肺炎及肺結核並存有敗血症之情形，故其死因為長期臥床導
    致免疫力降低引起肺結核急性發作死亡，其臥床原因為車禍
    頸椎受傷後所導致，故死亡方式為意外，此有法務部法醫研
    究所100醫鑑字第1001100801號鑑定報告書（見相驗卷第216
    頁），是被告上揭過失行為與被害人之死亡結果間具有相當
    因果關係，灼然甚明。綜上所述，本案事證明確，被告有上
    開事實欄所載犯行堪予認定，應依法論科。
三、核被告所為，係犯刑法第276條第1項之過失致人於死罪。又
    被告於肇事後在未被有偵查犯罪職權之機關或公務員發覺前
    ，主動向處理之員警坦承其為車禍肇事之人而自首犯罪，並
    願接受裁判，此有高雄市○○○○○道路交通事故肇事人自
    首情形紀錄表1紙在卷可佐，堪認符合自首要件，爰依刑法
    第62條前段之規定，減輕其刑。爰審酌被告騎車未注意車前
    狀況，致發生本件車禍，導致被害人死亡，造成無法彌補的
    損害，更使被害人家屬痛苦至深至鉅，惟念其於本院審理時
    坦承犯行，態度非惡，且本件車禍之發生，肇事主因係因被
    害人沿高雄市○○○路東往西方向行駛至該處欲迴轉，即貿
    然將所騎乘機車之車頭轉成北向南而靜止停在該路段外側快
    車道中央，被告僅係肇事次因，已如前述，又被告雖尚未與
    被害人家屬達成和解，然主要係因雙方對於過失責任比例及
    賠償金額認知差異過大所致，難據此認為被告無和解之誠意
    ，並斟酌被告之前科素行、智識程度、生活狀況等一切情狀
    ，認檢察官求處有期徒刑9月尚嫌過重，爰量處如主文所示
    之刑，並諭知易科罰金之折算標準，以資懲儆。
據上論斷，應依刑事訴訟法第273條之1第1項、第284條之1、第
299條第1項前段，刑法第276條第1項、第62條前段、第41條第1
項前段，刑法施行法第1條之1，判決如主文。
本案經檢察官陳孟皇到庭執行職務。
中    華    民    國  100     年    12    月    16    日
                  刑事第十庭  法  官  洪培睿
以上正本證明與原本無異。
如不服本判決應於收受送達後10日內向本院提出上訴書狀，並應
敘述具體理由；如未敘述上訴理由者，應於上訴期間屆滿後20日
內向本院補提理由書（均須按他造當事人之人數附繕本）「切勿
逕送上級法院」。
中    華    民    國   100    年    12    月    16    日
                              書記官  林豐富
附錄本判決論罪科刑之法條：
刑法第276條（過失致死罪）
因過失致人於死者，處2 年以下有期徒刑、拘役或2 千元以下罰
金。
從事業務之人，因業務上之過失犯前項之罪者，處5 年以下有期
徒刑或拘役，得併科3 千元以下罰金。